【裁判字號】    97,交易,54
【裁判日期】    980331
【裁判案由】    過失致死
【裁判全文】
臺灣板橋地方法院刑事判決              97年度交易字第54號
公  訴  人  臺灣板橋地方法院檢察署檢察官
被      告  乙○○
選任辯護人  繆璁律師
上列被告因過失致死案件，經檢察官提起公訴（九十六年度偵字
第二九六五一號），本院判決如下：
    主  文
乙○○因過失致人於死，處有期徒刑陸月，如易科罰金，以新臺
幣壹仟元折算壹日，緩刑貳年。
    事  實
一、乙○○於民國九十六年十一月四日上午十一時二十六分許，
    駕駛車牌號碼7N—8088號自用小客車，沿臺北縣樹林市○○
    街往中華路方向行駛，行經同縣市○○街與復興路口之際，
    原應注意車前狀況，並隨時採取必要之安全措施，而依當時
    天候晴、日間自然光線、路面乾燥無缺陷、視距良好，並無
    不能注意之情形，竟疏未注意，貿然行駛，其車輛左前車頭
    撞擊沿同縣市○○路往山佳方向行駛而適行經該處由李進添
    所騎乘車牌號碼FDH—452號重型機車之右側車身，致李進添
    人車倒地受有頭部外傷併左側額頂顳葉急性硬腦膜下血腫及
    蜘蛛網膜下腔出血、廣泛性腦浮腫之傷害，經送往臺北縣板
    橋市亞東紀念醫院急救，嗣於同年十二月五日上午二時四十
    七分許，李進添因頭胸部鈍挫傷致顱內出血而在該院死亡。
    乙○○於肇事後，在有偵查犯罪職權之公務員查知其為犯人
    前，在場主動向接獲報案前來處理之臺北縣警察局樹林分局
    交通分隊警員自承肇事並接受裁判。
二、案經李進添之胞弟甲○○訴由臺北縣政府警察局樹林分局移
    送臺灣板橋地方法院檢察署檢察官相驗後偵查起訴。
    理  由
壹、證據能力部分：
    按被告以外之人於審判外之陳述，雖不符刑事訴訟法第一百
    五十九條之一至之四之規定，而經當事人於審判程序同意作
    為證據，法院審酌該言詞陳述或書面陳述作成時之情況，認
    為適當者，亦得為證據。當事人或辯護人於法院調查證據時
    ，知有第一百五十九條第一項不得為證據之情形，而未於言
    詞辯論終結前聲明異議者，視為有前項之同意。刑事訴訟法
    第一百五十九條之五定有明文。本院言詞辯論終結前，檢察
    官、被告及其辯護人對下列被告以外之證人於審判外之證詞
    、文書證據上之書面陳述，均表示無意見，未對之聲明異議
    而主張不得作為證據，又本院審酌上開各該證據均非非法取
    得而未經使用禁止之證據，且與待證事實具事實、法律上之
    關連性，復經本院於審判期日就上開證據依法進行調查、辯
    論，揆諸上開規定，依法自有證據能力，合先敘明。
貳、實體部分：
一、訊據被告乙○○對於上揭過失致人於死犯行坦承不諱，核與
    告訴人甲○○指訴、證人丙○○於偵查及本院審理中之證詞
    大致相符合，並有臺北縣政府警察局樹林分局交通分隊道路
    交通事故現場圖、道路交通事故調查報告表（一）、（二）
    、臺北縣政府警察局樹林分局道路交通事故肇事人自首情形
    記錄表及道路交通事故現場照片共六十幀附卷足證。而被害
    人李進添因本件交通事故受有頭部外傷併左側額頂顳葉急性
    硬腦膜下血腫及蜘蛛網膜下腔出血、廣泛性腦浮腫等傷害，
    經送醫急救，仍因頭胸部鈍挫傷致顱內出血不治死亡，業經
    臺灣板橋地方法院檢察署檢察官督同法醫師相驗屬實，有相
    驗屍體證明書、相驗報告書、檢驗報告書、勘驗筆錄及亞東
    紀念醫院診斷證明書在卷足稽。被告上揭不利於己之自白，
    堪認與事實相符。按汽車行駛時，駕駛人應注意車前狀況，
    並隨時採取必要之安全措施，道路交通安全規則第九十四條
    第三項定有明文。被告駕駛上開自用小客車自應注意上述道
    路交通安全規則之規定，又依附卷之道路交通事故調查報告
    表（一）所載，本件事故發生時當時天候晴、日間自然光線
    、柏油路面乾燥無缺陷亦無障礙物、視距良好，並無不能注
    意之情形，被告竟疏未注意車前狀況，貿然行駛，致所駕自
    用小客車左前方撞擊由被害人李進添騎乘車號FDH —452 號
    重型機車右側車身，被告對本件交通事故具有過失，亦經被
    告於本院審理時坦承之，被告之過失足堪認定。被害人李進
    添確因本件車禍致死，則被告之過失行為與被害人死亡間，
    自有相當因果關係。綜上所述，本案事證明確，被告犯行洵
    堪認定，應依法論科。
二、被告因過失致被害人死亡，核其所為係犯刑法第二百七十六
    條第一項之過失致死罪。被告於肇事後，在有偵查犯罪職權
    之公務員查知其為犯人前，在場主動向接獲報案前來處理之
    臺北縣政府警察局樹林分局交通分隊警員陳述犯罪而承認為
    肇事人，此有臺北縣政府警察局樹林分局道路交通事故肇事
    人自首情形記錄表一件在卷足憑，被告符合刑法上自首之要
    件，爰依刑法第六十二條前段規定減輕其刑。爰審酌被告之
    前科素行，有臺灣高等法院被告前案紀錄表可憑，及被告過
    失致人於死亡、其過失程度，肇事後已坦承犯行、且與告訴
    人達成和解，有本院審理筆錄在卷可考等一切情狀，量處如
    主文所示之刑，以示懲儆，並諭知易科罰金折算標準。末查
    ，被告前未曾因故意犯罪而受有期徒刑以上刑之宣告，有上
    開被告前案紀錄表一份在卷足憑，本院審酌被告因一時疏失
    觸法，又有悔悟之意，已經與告訴人達成和解，且已先行給
    付部分賠償金，告訴人亦同意給予被告緩刑之機會，因認暫
    無施以刑罰之必要，爰併予宣告緩刑二年，用啟自新。
三、公訴意旨原載：「．．，原應注意車輛行至交岔路口時，應
    遵守燈光號誌，．．，竟疏未注意，闖越該交岔路口之紅燈
    號誌前進」，即認被告之過失，係因未遵守肇事路口之時相
    號誌，於紅燈號誌下仍闖越行駛致撞擊被害人所生，固以證
    人丙○○偵查中所證號誌狀況為其依據，惟證人丙○○所證
    ，係於聽聞本案係爭雙方車輛碰撞聲後，其視線始往現場方
    向看到車禍，再抬頭看到復興路燈號為綠燈情形等語，業據
    證人於本院審理時結證明確，即證人所證燈號狀況，係在肇
    事之後所見，離車禍發生時，應已有數秒之差，其間號誌改
    換時序，與車禍時之號誌情形如何，已屬無法確認，又依卷
    內資料亦不足認定之，此經本院囑託臺灣省臺北縣區車輛行
    車事故鑑定委員會、臺灣省車輛行車事故覆議鑑定委員會及
    國立交通大學予以鑑定，皆以卷附跡證無法判斷肇事當時號
    誌情狀，無法提供鑑定意見回復，有本院卷附之上開鑑定機
    構書函三紙可考，是肇事路口即被告行向之時相號誌，是否
    如公訴意旨所載係於紅燈情形，而被告仍闖越之等節，即無
    法證明，然被告確有未注意車前狀況之過失，業據被告於本
    院審理時坦承，並核與上揭現場資料、車輛撞擊處等證據相
    符，是被告之自白可採信，起訴書所載被告過失情節即應予
    更正，僅附此敘明。
據上論斷，應依刑事訴訟法第二百九十九條第一項前段，刑法第
二百七十六條第一項、第六十二條前段、第四十一條第一項前段
、第七十四條第一項第一款，刑法施行法第一條之一，判決如主
文。
本案經檢察官林珮菁到庭執行職務。
中    華    民    國    98    年    3     月    31    日
                  臺灣板橋地方法院交通法庭
                          法  官  王綽光
以上正本證明與原本無異。
如不服本判決應於收受送達後10日內向本院提出上訴狀，並應敘
述上訴理由；其未敘述上訴理由者，應於上訴期間屆滿後20日內
向本院補提理由書（均需按他造當事人之人數附繕本，切勿逕送
上級法院）。
                          書記官  許清秋
中    華    民    國    98    年    4     月    1     日
附錄本案論罪科刑法條全文：
中華民國刑法第276條
（過失致死罪）
因過失致人於死者，處2 年以下有期徒刑、拘役或2 千元以下罰
金。
從事業務之人，因業務上之過失犯前項之罪者，處5 年以下有期
徒刑或拘役，得併科3 千元以下罰金。


司法院資訊處製作；財團法人民間司法改革基金會備份。
